【裁判字號】    99,訴,264
【裁判日期】    991108
【裁判案由】    違反槍砲彈藥刀械管制條例
【裁判全文】
臺灣屏東地方法院刑事判決               99年度訴字第264號
公  訴  人  臺灣屏東地方法院檢察署檢察官
被      告  丙○○
指定辯護人  本院公設辯護人  戊○○
上列被告因違反槍砲彈藥刀械管制條例案件，經檢察官提起公訴
（99年度偵字第1491號），本院判決如下：
    主  文
丙○○未經許可，持有可發射子彈具有殺傷力之改造衝鋒槍，累
犯，處有期徒刑年貳月，併科罰金新臺幣萬元，罰金如易服
勞役，以新臺幣壹仟元折算壹日。扣案之改造衝鋒槍壹把（含彈
匣壹個、狙擊鏡貳個、紅外線狙擊鏡壹個，槍枝管制編號：00
00000000號）及九MM制式子彈貳拾捌顆均沒收。
    事  實
一、丙○○前於民國96年間因違反職役職責罪案件，經國防部南
    部地方軍事法院以96年度訴字第143 號判決判處有期徒刑2
    年確定，經減刑後於97年4 月6 日縮短刑期執行完畢出監。
    詎其猶不知悛悔，明知具有殺傷力之改造衝鋒槍及子彈，分
    別係槍砲彈藥刀械管制條例所列管之槍砲、彈藥，非經中央
    主管機關許可，不得持有，竟基於持有具有殺傷力之改造衝
    鋒槍及子彈之犯意，於99年2 月8 日19時10分許，在屏東縣
    內埔鄉○○村○○路14號前，受乙○○（業經本院判決在案
    ）之指示，下車拿取具有殺傷力之改造衝鋒槍1 把（含彈匣
    1 個、狙擊鏡2 個、紅外線狙擊鏡1 個，槍枝管制編號：00
    00000000號）及具有殺傷力之口徑9mm 制式子彈44顆，以返
    還丁○○（業經本院判決在案），旋經埋伏之屏東縣政府警
    察局內埔分局員警當場逮捕，並扣得上開具殺傷力之改造衝
    鋒槍1 把（含彈夾1 個、狙擊鏡2 個、紅外線狙擊鏡1 個）
    及具有殺傷力之口徑9mm 制式子彈44顆，乙○○及丁○○則
    趁隙開車逃逸，嗣分別為警循線緝捕歸案。
二、案經屏東縣政府警察局內埔分局報告臺灣屏東地方法院檢察
    署檢察官偵查起訴。
    理  由
一、按被告以外之人於偵查中向檢察官所為之陳述，除顯有不可
    信之情況外，得為證據，刑事訴訟法第159 條之1 第2 項定
    有明文，證人即查獲員警甲○○於偵查中經具結向檢察官所
    為之陳述，雖屬傳聞證據，惟現階段刑事訴訟法規定，檢察
    官代表國家偵查犯罪、實施公訴，依法有訊問被告、證人及
    鑑定人之權，實務運作時，檢察官於偵查中向被告以外之人
    所取得之陳述，原則上均能遵守法律規定，不致違法取供，
    其可信度極高，且被告丙○○、辯護人並未提出有何顯不可
    信之情形，是證人甲○○於偵查中之證言，自得為證據。又
    司法警察機關調查中之案件，或有量大或急迫之情形，為因
    應實務之現實需求，認為當然有鑑定之必要者，基於檢察一
    體原則，得由該管檢察長對於轄區內之案件，以事前概括選
    任鑑定人或囑託鑑定機關（團體）之方式，俾便轄區內之司
    法警察官、司法警察對於調查中之此類案件，得即時送請事
    前已選任之鑑定人或囑託之鑑定機關（團體）實施鑑定，有
    法務部92年9 月1 日法檢字第0920035083號函可按。而臺灣
    高等法院檢察署檢察長概括選任內政部警政署刑事警察局為
    「槍彈有無殺傷力之鑑定」鑑定機關，有臺灣高等法院檢察
    署92年10月15日檢文允字第0921001322號函附之臺灣高等法
    院檢察署檢察長概括選任鑑定機關名冊可按。是鑑定扣案之
    槍彈是否有殺傷力之內政部警政署刑事警察局99年3 月9 日
    刑鑑字第0990021981號鑑驗書，雖由屏東縣政府警察局內埔
    分局逕送請內政部警政署刑事警察局鑑定，惟內政部警政署
    刑事警察局為臺灣高等法院檢察署檢察長事前概括選任鑑定
    機關，其所為之鑑定結果，自有證據能力。此外，傳聞法則
    之重要理論依據，在於傳聞證據未經當事人之反對詰問予以
    核實，乃予排斥，惟若當事人已放棄對原供述人之反對詰問
    權，於法院審判時表明同意該等傳聞證據可作為證據，基於
    證據資料愈豐富，愈有助於真實發現之理念，並貫徹刑事訴
    訟法修法加重當事人進行主義之精神，確認當事人對於證據
    能力有處分權之制度，傳聞證據經當事人同意作為證據，法
    院認為適當者，亦得為證據。本件檢察官、被告、辯護人已
    表示對於除上所述之其餘全案卷證所存證據（含供述及非供
    述證據）均同意有證據能力，本院復斟酌該等證據並非非法
    取得，亦無證明力明顯過低之情形，以之作為證據，應屬適
    當，是依刑法訴訟法第159 條之5 第1 項規定，應認該等證
    據均得採為證據。
二、訊據被告丙○○固坦承於上揭時、地為警逮捕，並扣得上開
    改造衝鋒槍及子彈之事實，惟矢口否認有為持有上開槍彈犯
    行，辯稱：上開槍彈非伊所有，伊尚未拿到槍彈就被抓了云
    云，經查：
  (一)扣案之改造衝鋒槍及子彈經送請內政部警政署刑事警察局鑑
    驗，結果認：「一、送鑑衝鋒槍1 枝（槍枝管制編號000000
    0000），認係土造衝鋒槍，擊發功能正常，可供擊發適用子
    彈使用，認具殺傷力。二、送鑑子彈44顆，認均係口徑9mm
    制式子彈，採樣16顆試射，均可擊發，認均具殺傷力」等情
    ，有該局99年3 月9 日刑鑑字第0990021981號鑑定書在卷可
    憑（見偵卷第32、33頁），堪認扣案之改造衝鋒槍及子彈均
    有殺傷力。又扣案之改造衝鋒槍及子彈係丁○○所有借予乙○○等情，業據證人丁○○、乙○○於本院審理時證述明確
    ，核與被告所辯之情相符，並有本院99年度訴字第541 號判
    決（乙○○部分）、99重訴字第6 號判決（丁○○部分）附
    卷可稽，是扣案之改造衝鋒槍及子彈當應認定非被告所有。
  (二)被告已坦認於上揭時間前往上揭地點，係為乙○○拿取扣案
    之改造衝鋒槍及子彈以返還丁○○等語，核與證人丁○○、
    乙○○於本院審理時所證之情相符（見本院卷第173~176 頁
    ），足認被告主觀上已有持有扣案之改造衝鋒槍及子彈之意
    ，其雖無將扣案之改造衝鋒槍及子彈據為己有以占有之意，
    然此無妨被告持有扣案之改造衝鋒槍及子彈之主觀意圖。又
    證人即查獲員警甲○○於本院審理時結證稱：99年2 月8 日
    晚上7 點10分左右，在內埔中興路查獲衝鋒槍1 把跟44發子
    彈，當天晚上大概（查獲前）半小時就在該地點埋伏，埋伏
    當時不知道水塔那裡有槍枝跟子彈，渠等接到線報就在水塔
    對面的騎樓守候，當時線報的內容是乙○○準備在水塔前取
    槍，也不曉得是什麼槍，後來有1 輛綠色自小客車開到現場
    ，他先轉一圈才停下來，當時看到只有1 個人下車，停車的
    地方距離水塔約1 公尺，扣案的槍枝跟子彈是黑色的手提包
    包起來，外面是黑色的塑膠袋，被告下車之後渠等很快就趨
    前逮捕他，渠等蒐證的時候，是從錄影畫面看到手提包已經
    在被告的旁邊，就衝出去了，在埋伏的時候沒有看到手提包
    ，是被告下車後渠等衝出去的時候才看到手提包在水塔旁邊
    ，沒有看清楚被告是如何把手提包拿出來的，到現場時有靠
    近水塔看，但是沒有看到東西，渠等以為是要在現場交易，
    發現被告在場和手提包的時候，水塔旁邊與渠等剛到場的情
    形是不一樣的，渠等剛到場的時候水塔旁邊都沒有東西，渠
    等上前就在水塔旁邊抓住被告，並發現袋子裡裝著衝鋒槍和
    子彈，被告一下車渠等就上前把他制伏，並發現扣案的衝鋒
    槍跟子彈，被告出現在水塔之前，渠等都沒有發現水塔旁邊
    有衝鋒槍及子彈等語（見本院卷第170~172 頁），而證人丁○○於本院審理時證稱：（伊駕車）靠近水塔之前沒有注意
    水塔旁邊有無東西，也沒有看到什麼東西，到水塔繞1 圈才
    停下來，共經過2 次，都沒有看到東西在水塔旁等語（見本
    院卷第173 、174 頁）；證人乙○○則於本院審理時證稱：
    當初那輛車在水塔旁邊繞了1 圈才停下來，車子未停下之前
    ，沒有無看到水塔旁邊有裝槍的袋子，伊也不知道槍在那裡
    旁等語（見本院卷第175 頁），是依證人甲○○、丁○○、
    乙○○上開所證，埋伏員警到場時未見裝有扣案之改造衝鋒
    槍及子彈之手提包，丁○○、乙○○乘車經過現場亦未見有
    任何物品，直至被告下車埋伏員警上前逮捕時，始見裝有扣
    案之改造衝鋒槍及子彈之手提包，則裝有扣案之改造衝鋒槍
    及子彈之手提包應係被告自藏放處取出無訛，堪認被告已拿
    得扣案之改造衝鋒槍及子彈，被告所辯顯與事實不符而不可
    採。至被告下車後至遭警逮捕時隔10秒等情，雖經本院當庭
    勘驗蒐證光碟屬實，惟被告已拿得扣案之改造衝鋒槍及子彈
    而如上述，此部分僅得證明被告拿得扣案之改造衝鋒槍及子
    彈之時間甚短，無從採為認定被告未拿得扣案之改造衝鋒槍
    及子彈之依據，況被告係因遭警查獲而未持有扣案之改造衝
    鋒槍及子彈以遂行返還丁○○之目的，亦難以被告持有扣案
    之改造衝鋒槍及子彈甚短而認其無持有之行為，均併此敘明
    。
  (三)綜上所述，被告主觀上係基於持有扣案之改造衝鋒槍及子彈
    之意至查獲現場，其亦已拿得扣案之改造衝鋒槍及子彈，堪
    認被告已持有扣案之改造衝鋒槍及子彈，雖持有時間甚短，
    然無礙其持有改造衝鋒槍及子彈犯行之成立，本件事證明確
    ，被告犯行洵堪認定。
三、核被告丙○○所為，係犯槍砲彈藥刀械管制條例第8 條第4
    項之未經許可持有可發射子彈具有殺傷力之改造衝鋒槍罪、
    同條例第12條第4 項之未經許可持有子彈罪。被告持有之具
    有殺傷力之子彈雖有44顆，然僅侵害一社會法益，係屬單純
    一罪；被告以一行為同時持有改造衝鋒槍及子彈而觸犯上開
    2 罪名，為想像競合犯，應依刑法第55條之規定從一重之未
    經許可持有可發射子彈具有殺傷力之改造手槍罪處斷。被告
    前有如事實欄所示論罪科刑及執行之前科，並於97年4 月6
    日縮短刑期執行完畢出監等情，有臺灣高等法院被告前案紀
    錄表1 份在卷可稽，其於受徒刑之執行完畢，5 年以內故意
    再犯本件有期徒刑以上之罪，為累犯，應依刑法第47條第1
    項之規定加重其刑。爰審酌被告未經許可持有上開改造衝鋒
    槍、子彈，嚴重危害社會安全，惟其持有時間甚短，且非為
    據為己有而持有，及其犯罪之動機、目的、手段等一切情狀
    ，量處如主文所示之刑，就罰金部分併諭知易服勞役之折算
    標準，以資懲儆。扣案之改造衝鋒槍1 把（含彈匣1 個、狙
    擊鏡2 個、紅外線狙擊鏡1 個，槍枝管制編號：0000000000
    號）及具有殺傷力之口徑9mm 制式子彈28顆（被告原持有44
    顆，經鑑驗時實際擊發試射16顆，尚餘28顆），均屬違禁物
    ，不問屬於犯人與否，均應依刑法第38條第1 項第1 款之規
    定宣告沒收。
據上論斷，應依刑事訴訟法第299 條第1 項前段，槍砲彈藥刀械
管制條例第8 條第4 項、第12條第4 項，刑法第11條前段、第55
條、第47條第1 項、第42條第3 項、第38條第1 項第1 款，判決
如主文。
本案經檢察官鍾佩真到庭執行職務。
中    華    民    國    99    年    11    月    8     日
                  刑事第五庭  審判長法  官  林家聖
                                    法  官  劉怡孜
                                    法  官  黃柏霖
以上正本證明與原本無異。
如不服本判決應於收受判決後10日內向本院提出上訴書狀，並應
敘述具體理由；其未敘述上訴理由者，應於上訴期間屆滿後20日
內向本院補提理由書（均須按他造當事人之人數附繕本）「切勿
逕送上級法院」。
中    華    民    國    99    年    11    月    8     日
                                    書記官  鍾思賢
附錄本案論罪科刑法條全文：
槍砲彈藥刀械管制條例第8 條第4 項
未經許可，持有、寄藏或意圖販賣而陳列第1 項所列槍枝者，處
3 年以上10年以下有期徒刑，併科新臺幣700 萬元以下罰金。
槍砲彈藥刀械管制條例第12條第4 項
未經許可，持有、寄藏或意圖販賣而陳列子彈者，處5 年以下有
期徒刑，併科新台幣300 萬元以下罰金。

司法院資訊處製作；財團法人民間司法改革基金會備份。
